【裁判字號】    99,交聲,3214
【裁判日期】    991230
【裁判案由】    聲明異議
【裁判全文】
臺灣高雄地方法院交通事件裁定        99年度交聲字第3214號
原處分機關  交通部公路總局高雄區監理所
異  議  人
即受處分人  任翠華
上列異議人即受處分人因違反道路交通管理處罰條例案件，對於
交通部公路總局高雄區監理所中華民國99年11月12日違反道路交
通管理事件裁決書（原處分案號：高監自裁字第裁80-U00000000
號）聲明異議，本院裁定如下：
    主  文
異議駁回。
    理  由
一、異議意旨略以：異議人即受處分人（下稱異議人）任翠華於
    民國99年9 月22日15時34分許，駕駛車牌號碼ZL-1270 號自
    用小客車（下稱上開車輛），行經高雄縣岡山鎮（現已改制
    為高雄市岡山區○○○路○路平交道前，因有火車即將通過
    ，遂在該平交道前停等，嗣該火車通過後，見斯時平交道遮
    斷器已升起，且前方交通號誌顯示綠燈方駕車前行，適駕駛
    上開車輛行駛至該平交道中央時，鐵路平交道復因火車通過
    ，遮斷器再度重新放下之際，異議人行進方向道路出口方平
    交道遮斷器，已因前班次火車通過後升起而尚未放下，雖道
    路入口方平交道遮斷器正放下，然因上開車輛適通過該入口
    方平交道遮斷器位置，非異議人當時視線所能及，況當時警
    鈴閃光號誌係在異議人行進至平交道中央始運作，異議人當
    下乃依一般正常駕駛情形選擇快速通過，而非刻意違規闖越
    鐵路平交道，又遮斷器因火車誤點導致二次升起放下時間極
    短，異議人根本不及反應，詎竟遭逕行舉發，致原處分機關
    據此裁處異議人新臺幣（下同）10,000元之罰鍰，並記違規
    點數3 點及施以道路交通安全講習，顯然有所違誤，爰依法
    聲明異議云云。
二、按汽車駕駛人，駕車行經鐵路平交道，於遮斷器開始放下，
    或警鈴已響、閃光號誌已顯示，仍強行闖越，處6,000 元以
    上12,000元以下罰鍰，並記違規點數3 點及施以道路交通安
    全講習，道路交通管理處罰條例第54條第1 款、第63條第1
    項第3 款、第24條第1 項第4 款分別設有明文。又依違反道
    路交通管理事件統一裁罰基準表規定，如有前述違規情事，
    而逾越應到案期限30日內，繳納罰鍰或到案聽候裁決者，處
    罰鍰1 萬元。次按汽車行駛中，駕駛人看到鐵路平交道標誌
    或標線後，應即將速度減低至時速15公里以下，接近設有警
    鈴及閃光號誌之平交道時，當警鈴已響，閃光號誌已顯示，
    駕駛人應暫停俟火車通過後，看、聽鐵路兩方確無火車駛來
    ，始得通過，道路交通安全規則第104 條第1 項第2 款前段
    定有明文。
三、經查：
（一）異議人於99年9 月22日15時34分許，駕駛上開車輛，行經
      高雄縣岡山鎮○○路○路平交道之駕駛行為，經警逕行舉
      發有闖越平交道之違規乙節，有交通部公路總局高雄區監
      理所99年11月12日高監自裁字第裁80-U00000000號違反道
      路交通管理事件裁決書（詳本院卷第14頁）、內政部警政
      署鐵路警察局99年10月8 日鐵警行字第U00000000 號舉發
      違反道路交通管理事件通知單（詳本院卷第15頁）各1 紙
      在卷可徵。
（二）本件拍攝採證照片之微電腦自動照相機功能正常，於平交
      道警鈴、閃光號誌已顯示7 至9 秒後開始拍攝違規車輛；
      依據採證相片2 張，上開車輛於平交道警鈴已響、閃光號
      誌已顯示9.1 秒拍攝第1 張（第2 張10.1秒）時速18公里
      闖越平交道，業據內政部警政署鐵路警察局第三警務段99
      年11月10日鐵三警行字第0990005513號函述明確（詳本院
      卷第13頁）。觀諸第1 張採證照片，閃光號誌左、右兩側
      燈號均已顯示，而右側燈號略較左側燈號明亮，拍攝時點
      為平交道警鈴響起、閃光號誌顯示後9.1 秒（詳本院卷第
      28頁上方照片）；第2 張採證照片閃光號誌僅顯示左側燈
      號，右側燈號則未顯示，拍攝時間為平交道警鈴響起、閃
      光號誌顯示後10.1秒（詳本院卷第28頁下方照片），當時
      異議人行車速度為每小時18公里，除該二張照片上方分別
      顯示「R09 1 」、「R10 1 」及第二張照片上方右下側顯
      示「V=18」之文字外，並有內政部警政署鐵路警察局第三
      警務段99年12月6 日鐵三警行字第0990006149號函及所附
      照片在卷可考（詳本院卷第26、28頁），顯見異議人於前
      開時、地通過平交道當時，該平交道之警鈴及閃光號誌業
      已開始運作且於運作後9.1 秒、10.1秒始分別拍攝第一張
      、第二張照片。另依交通部臺灣鐵路管理局高雄電務段99
      年12月17日高電三字第0990004067號函說明欄載明：「三
      、經查該平交道是日皆未有故障之紀錄，該時段設備皆正
      常運作。四、火車到達平交道前，應有30秒以上之警報時
      間，道路入口方在警報開始後6~8 秒下降，出口方之遮斷
      機（應為器之誤載）在入口方遮斷機（應為器之誤載）開
      始下降後2~4 秒才開始下降。」等語（詳本院卷第22頁）
      ，佐以上揭二張照片內容，均顯示異議人駕駛上開車輛行
      進方向道路入口方遮斷器已開始下降，出口方遮斷器則尚
      未下降之狀態，是異議人係於平交道閃光號誌開始運作後
      第6 至8 秒，行經平交道，於前揭號誌運作後第9.1 秒穿
      越平交道道路入口方遮斷器設置處、第10.1秒車身通過道
      路入口方遮斷器，此時道路出口方遮斷器尚未開始下降之
      事實，堪以認定。
（三）異議人雖以上揭陳詞置辯，然據異議人所稱：北上誤點區
      間車於該日15時27分通過該平交道，南下自強號於同日15
      時35分通過等情縱然屬實，則兩車通過該平交道之間隔時
      間為8 分鐘，依當時異議人車速為每小時18公里觀之，殊
      難想像異議人在8 分鐘之內竟未能通過該平交道，故此部
      分所辯因遮斷器二次升起、下降時間極短，根本反應不及
      等語，實不足採信。又異議人行經該設有警鈴及閃光號誌
      之平交道時，當警鈴已響，閃光號誌已顯示時，本應暫停
      俟火車通過後，看、聽鐵路兩方確無火車駛來，始得通過
      ，惟異議人於該平交道所設置警鈴已響，閃光號誌已顯示
      時，仍駕駛上開車輛通過該平交道等情已業如前述，是縱
      令出口方遮斷器尚未啟動放下，亦難認異議人在警鈴已響
      、閃光號誌已顯示之情狀下，仍可強行通過平交道。
（四）末查，異議人當時行車速度為每小時18公里，顯已逾越每
      小時15公里，業如前述，此誠屬違反前開道路交通安全規
      則第104 條第1 項第2 款前段之誡命規定，實不足取，而
      平交道倘洽設置在岔路口附近，則除了平交道之閃光號誌
      外，往往個別設置有燈號號誌，以規制往來人車之行止，
      惟當時平交道之閃光號誌亮起而預告將有火車行經之際，
      往來之人車均應停等讓火車先行通過，斷不因此時一般道
      路號誌究否同時顯示禁止通行之紅燈而異，原屬至明之理
      ；況觀之上揭採證照片，益足徵對向車道上有多數汽、機
      車在平交道前停等，是縱使異議人行經平交道前，一般道
      路號誌顯示綠燈，也無足資為其可強行闖越平交道之正當
      論據，附此敘明。
四、綜上所述，異議人確於99年9 月22日15時34分許，駕駛上開
    車輛，於入口方遮斷器開始下降，平交道警鈴已響、閃光號
    誌已顯示後，仍以每小時18公里之速度，駕駛上開車輛強行
    闖越高雄縣岡山鎮○○路○路平交道，是以原處分機關依據
    道路交通管理處罰條例第54條第1 款等規定，裁處異議人罰
    鍰10,000元，並記違規點數3 點及施以道路交通安全講習，
    核無違誤。本件異議人之異議為無理由，應予駁回。
五、據上論斷，應依道路交通案件處理辦法第19條，裁定如主文
    。
中    華    民    國    99    年    12    月    30    日
                    交通法庭    法  官  葉文博
以上正本證明與原本無異。
如不服本裁定應於送達後5 日內向本院提出抗告狀。
中    華    民    國    99    年    12    月    30    日
                                書記官  李柏親

司法院資訊處製作；財團法人民間司法改革基金會備份。
